【裁判字號】    98,交聲,1138
【裁判日期】    980527
【裁判案由】    交管條例聲異
【裁判全文】
臺灣板橋地方法院交通事件裁定
原處分機關  交通部公路總局臺北區監理所蘆洲監理站
異  議  人
即受處分人  甲○○
上列異議人即受處分人因違反道路交通管理處罰條例案件，對於
交通部公路總局臺北區監理所蘆洲監理站民國98年5月5日所為之
北監蘆字第裁46─CV0000000 號處分，聲明異議，本院裁定如下
：
    主  文
原處分撤銷。
甲○○汽車駕駛人，行經有燈光號誌管制之交岔路口闖紅燈，處
罰鍰新臺幣肆仟伍佰元，並記違規點數點。
    理  由
一、按汽車（包括機器腳踏車）駕駛人，行經有燈光號誌管制之
    交岔路口闖紅燈者，處新臺幣（下同）一千八百元以上五千
    四百元以下罰鍰，道路交通管理處罰條例第五十三條第一項
    定有明文。且依同條例第六十三條第一項第三款規定，除依
    原條款處罰鍰外，並予記違規點數三點。
二、本件原處分認異議人即受處分人甲○○所有之車號Ｊ六六－
    一二三號重型機車，於民國九十七年十月三日十時五十一分
    許，行經有燈光號誌管制之臺北縣新莊市○○路與思源路交
    岔路口闖紅燈，經臺北縣政府警察局新莊分局執勤員警依採
    證照片逕行舉發。嗣因受處分人於應到案日期即九十七年十
    一月二十九日後之九十八年四月十六日提出申訴，經原處分
    機關函請舉發單位調查結果，仍認受處分人有上開闖紅燈之
    違規行為，原處分機關乃依道路交通管理處罰條例第五十三
    條第一項及違反道路交通管理事件統一裁罰基準表規定（逾
    越應到案期限六十日以上），裁處罰鍰四千五百元。
三、異議意旨略以：異議人並未收到本件舉發通知單及照片，迄
    於九十八年四月二十三日至蘆洲監理站更換行照時始悉上情
    ，爰請改裁處最低額罰鍰云云。
四、經查：
（一）異議人所有之車號Ｊ六六－一二三號重型機車於上開時、
      地闖紅燈，經臺北縣政府警察局新莊分局執勤員警依採證
      照片逕行舉發等情，有臺北縣政府警察局九十七年十月三
      十日北縣警交字第ＣＶ0000000號舉發違反道路交
      通管理事件通知單（下稱舉發通知單）影本一紙及採證照
      片二幀附卷可稽，而依上開採證照片觀之，該路口紅燈已
      亮起，斯時異議人所有之前揭機車尚未駛至停止線，仍繼
      續通行超越停止線逕予穿越路口至銜接路段，且異議人並
      不否認上開車輛為其所駕駛使用，復未提及曾有出借、出
      租他人情事。綜合上情，異議人駕駛其所有之上開機車，
      行經有燈光號誌管制之交岔路口闖紅燈之違規事實，應堪
      認定。
（二）按汽車駕駛人經以科學儀器取得證據資料證明其行為違規
      者，當場不能或不宜攔截製單舉發者，得逕行舉發。第一
      項逕行舉發，應記明車輛牌照號碼、車型等可資辨明之資
      料，以汽車所有人為被通知人製單舉發。又本條例所定罰
      鍰之處罰，受處罰人接獲違反道路交通管理事件通知單後
      ，於十五日內得不經裁決，逕依第九十二條第三項之罰鍰
      基準規定，向指定之處所繳納結案；不服舉發事實者，應
      於十五日內，向處罰機關陳述意見；其不依通知所定期限
      前往指定處所聽候裁決，且未依規定期限繳納罰鍰結案或
      向處罰機關陳述意見者，處罰機關得逕行裁決之。再者，
      本條例之處罰，受舉發違反道路交通管理事件之受處罰人
      ，認為受舉發之違規行為應歸責他人者，應於舉發違反道
      路交通管理事件通知單應到案日期前，檢附相關證據及應
      歸責人相關證明文件，向處罰機關告知應歸責人，處罰機
      關應即另行通知應歸責人到案依法處理。逾期未依規定辦
      理者，仍依本條例各該違反條款規定處罰；而依本條例規
      定逕行舉發或同時併處罰其他人之案件，推定受逕行舉發
      人或該其他人有過失，道路交通管理處罰條例第七條之一
      第一項第七款、第四項、第九條第一項、第八十五條第一
      項、第四項分別定有明文。次按處理違反道路交通管理事
      件，有關文書送達之程序，依行政程序法之規定。又送達
      ，於應受送達人之住居所、事務所或營業所為之；於應送
      達處所不獲會晤應受送達人時，得將文書付與有辨別事理
      能力之同居人、受僱人或應送達處所之接收郵件人員；應
      受送達人或其同居人、受僱人、接收郵件人員無正當理由
      拒絕收領文書時，得將文書留置於應送達處所，以為送達
      ；如不能依前開方式為送達者，得將文書寄存送達地之地
      方自治或警察機關，並作送達通知書兩份，一份黏貼於應
      受送達人住居所、事務所、營業所或其就業處所門首，另
      一份交由鄰居轉交或置於該送達處所信箱或其他適當位置
      ，以為送達；前項情形，由郵政機關為送達者，得將文書
      寄存於送達地之郵政機關，此於違反道路交通管理事件統
      一裁罰基準及處理細則第五條，行政程序法第七十二條第
      一項前段、第七十三條第一項、第三項、第七十四條第一
      項及第二項分別規定甚明。異議人固以未收到舉發通知單
      為辯，然查，本件舉發通知單經舉發單位即臺北縣政府警
      察局新莊分局以掛號郵遞方式，向異議人之住所即臺北縣
      蘆洲市○○街五號七樓為送達，斯時因未獲會晤應受送達
      之異議人本人，亦無受領文書之同居人、受僱人或應送達
      處所接收郵件人員，乃於九十七年十一月四日將該舉發通
      知單寄存於蘆洲中原郵局，並作送達通知書二份，一份黏
      貼於應受送達人門首，另一份置於該受送達處所信箱或其
      他適當位置，以為送達，此有異議人聲明異議狀所陳明之
      住址及臺北縣政府警察局新莊分局九十八年四月二十三日
      北縣警新交字第○九八○○一九一七六號函暨所附送達證
      書影本各一份在卷為憑，足認本件舉發通知單於寄存送達
      當日即九十七年十一月四日已合法送達於異議人（臺灣高
      等法院暨所屬法院九十七年法律座談會刑事類提案第四十
      二號、第四十三號研討結果參照），縱然異議人實際並未
      接獲上開舉發通知單，惟原舉發單位既係依上開法定程序
      送達，自已生合法送達之效力，異議人徒以前開情詞置辯
      ，洵屬無據，不足憑採。
五、綜上，異議人於上開時、地駕駛其所有之前揭機車行經有燈
    光號誌管制之交岔路口闖紅燈之違規事證明確，堪以認定。
    又其經合法送達後逾應到案期限六十日以上未自動繳納罰鍰
    ，亦未依規定到案陳述意見，遲至九十八年四月十六日始提
    出申訴表示不服，此觀諸卷附之交通違規陳述單其上收件章
    戳自明，是異議人聲明異議指摘原處分不當，為無理由。然
    原處分機關疏未援引道路交通管理處罰條例第六十三條第一
    項第三款之規定，予以記違規點數之處分，容有未洽，應由
    本院將原處分撤銷，並依道路交通管理處罰條例第五十三條
    第一項、第六十三條第一項第三款及違反道路交通管理事件
    統一裁罰基準表之規定，自為裁罰如主文第二項所示，以資
    適法。
據上論斷，應依道路交通案件處理辦法第二十條前段，裁定如主
文。
中    華    民    國    98    年    5     月    27    日
                    交通法庭    法  官  劉  安  榕
以上正本證明與原本無異
如不服本裁定，應於裁定送達後5 日內敘明抗告理由，向本院提
出抗告狀。
                                書記官  陳  盈  真
中    華    民    國    98    年    6     月    4     日


司法院資訊處製作；財團法人民間司法改革基金會備份。
